臺灣高等法院民事判決
109年度家上字第203號
上  訴  人  陳昱潔  
訴訟代理人  賴佩霞律師
被  上訴人  劉兆偉  

上列當事人間請求離婚事件，上訴人對於中華民國109年5月21日
臺灣士林地方法院108年度婚字第261號第一審判決提起上訴，本
院於109年11月4日言詞辯論終結，判決如下：
    主  文
上訴駁回。
第二審訴訟費用由上訴人負擔。
    事實及理由
一、上訴人主張：兩造於民國100年8月11日結婚，婚後被上訴人
    收入不穩定，需借錢度日，對外宣稱係伊開銷太大，稍有不
    順即對伊大呼小叫，且自104年起，兩造即無性生活。又伊
    分別於105年及107年間應被上訴人之要求，向星展（台灣）
    商業銀行股份有限公司（下稱星展銀行）辦理汽車貸款新臺
    幣（下同）67萬元、向滙豐（台灣）商業銀行股份有限公司
    （下稱滙豐銀行）辦理信用貸款80萬元，供其所經營之車行
    資金週轉；被上訴人並要求伊擔任訴外人劉英俊車貸100萬
    元之保證人，致兩造婚姻關係出現破綻；而被上訴人自108
    年7月起即未依諾清償上開貸款，致伊每月須償還1萬5,000
    元之債務。被上訴人復私自盜刷伊所有國泰世華商業銀行股
    份有限公司（下稱國泰世華銀行）信用卡，且每期帳單均僅
    繳最低應繳金額，嗣經伊發現而代被上訴人清償剩餘款項，
    致伊經濟信用受有損害。伊雖於兩造婚姻關係存續期間，有
    與訴外人談子暢逾越一般男女社交分際之親密交往，惟被上
    訴人竟於兩造共同住所房間內竊錄伊與談子暢之對話，並將
    錄音檔案提供予媒體大肆報導，甚至轉貼新聞連結予兩造共
    同友人，令伊承受莫大之心理壓力；嗣伊短暫離家平復心情
    ，被上訴人即將住處大門遙控器更換，致伊無法返家而分居
    迄今。兩造間夫妻互信互愛等感情基礎已蕩然無存，婚姻存
    有不可回復之重大瑕疵，而該瑕疵係可歸責於被上訴人等語
    。爰依民法第1052條第2項規定，求為准予兩造離婚之判決
    。
二、被上訴人則以：伊係因生活開銷無法支付，始請上訴人幫忙
    ，上訴人即向匯豐銀行申請信用貸款，並將款項分批轉予伊
    ；而以上訴人名義申請之信用貸款、汽車貸款均由伊按月償
    款直至上訴人於108年7月6日離家為止。又以劉英俊名義申
    請之汽車貸款，係伊有資金需求而將伊所有車輛過戶至友人
    名下以申請貸款，然該車實際上仍由伊占有使用迄今，貸款
    亦由伊償還。另上訴人所有國泰世華銀行信用卡自101、102
    年申辦後即均由伊使用，帳單亦均寄至兩造原共同住所，上
    訴人不可能不知悉。伊於108年6月間發現上訴人與談子暢有
    不尋常關係，始在臥房放置錄音筆而得知其2人之外遇行為
    ，上訴人於同年7月3日發現錄音設備後，旋於同年月6日自
    行離家，且未曾主動請求返家，伊更換大門遙控器後，上訴
    人亦將舊遙控器返還予伊，是兩造婚姻關係破綻之發生顯係
    可歸責於上訴人，故上訴人訴請離婚為無理由等語，資為抗
    辯。
三、原審為上訴人敗訴之判決，上訴人不服，提起上訴，並聲明
    ：
    ㈠原判決廢棄。
    ㈡請准兩造離婚。
    被上訴人答辯聲明：上訴駁回。
四、經查，兩造於100年8月11日結婚，婚後共同居住於臺北市○○
    區○○路000號（下稱○○路住處），並於108年7月6日分居迄今
    等情，為兩造所不爭執（見原審卷第47至49頁），並有戶籍
    謄本在卷可稽（見原審卷第17頁），堪認為真實。上訴人主
    張：被上訴人婚後收入不穩定，要求伊申請貸款供其車行資
    金週轉，並自108年7月起即未償還；又未經伊同意，盜刷伊
    所有國泰世華銀行信用卡，且未全額清償，致伊信用受損；
    甚於兩造臥房竊錄伊與談子暢對話，並提供予媒體大肆報導
    ；分居後更將大門遙控器更換，令伊無法返家，顯見兩造維
    持婚姻之基礎已不復存在，且可歸責於被上訴人，爰依民法
    第1052條第2項規定，請求判准兩造離婚等語。被上訴人固
    不否認有於兩造臥房置放錄音筆錄音，惟辯稱係因上訴人與
    談子暢間行為舉止有異，餘以前詞置辯。是本件兩造主要爭
    點為：兩造婚姻是否具有難以維持之重大事由？上訴人請求
    離婚有無理由？茲分述如下。
（一）按民法第1052條第2項規定：有前項以外之重大事由，難
      以維持婚姻者，夫妻之一方得請求離婚。但其事由應由夫
      妻之一方負責者，僅他方得請求離婚。上開法條所稱「有
      前項以外之重大事由，難以維持婚姻者」，係以婚姻是否
      已生破綻而無回復之希望為其判斷之標準。而婚姻是否已
      生破綻無回復之希望，則應依客觀之標準，即難以維持婚
      姻之事實，是否已達於倘處於同一境況，任何人均將喪失
      維持婚姻之意願而定（最高法院95年度台上字第2924號判
      決參照）。同條項但書既規定，難以維持婚姻之重大事由
      應由夫妻之一方負責者，僅他方得請求離婚，則於難以維
      持婚姻之重大事由，夫妻雙方均須負責時，自應比較衡量
      雙方之有責程度後，僅責任較輕之一方，得向責任較重之
      他方請求離婚（最高法院95年度台上字第1026號判決參照
      ）。 
（二）上訴人主張其分別於105、107年間應被上訴人要求而申請
      信用貸款83萬元、汽車貸款67萬元，供被上訴人所營車行
      資金週轉，而被上訴人自108年7月起即未償還上開貸款，
      致其每月需負擔1萬5,000元之債務，經濟壓力巨大等語，
      並提出財團法人金融聯合徵信中心當事人綜合信用報告、
      滙豐銀行個人信用貸款約定書、車輛動產抵押貸款契約書
      、滙豐銀行綜合對帳單、臺灣銀行綜合存款存摺等件為證
      （見原審卷第7至71、77至107頁）。被上訴人固不否認其
      自108年7月起即未償還貸款，然辯稱上開貸款均係用於家
      庭生活開銷，伊係於上訴人離家後始未繼續償還貸款等語
      。經查，上開貸款分別為兩造婚姻關係存續期間中之105
      年9月23日、107年10月5日申辦（見原審卷第71、77頁）
      ，斯時兩造婚姻尚未出現問題（見本院卷第40頁），且均
      以上訴人名義申請，而上訴人未能舉證被上訴人有以違反
      其意願之方式迫使其向銀行辦理貸款之情事，足見被上訴
      人辯稱上開貸款為上訴人自願申請以協助其經濟困窘等情
      為真。又縱認上訴人主張上開貸款係供被上訴人所營車行
      資金週轉，非供家庭生活開銷所用乙情為真，然上訴人申
      請貸款既未違背其意願，其基於夫妻關係，為被上訴人籌
      措資金供其週轉，亦與一般夫妻常情無違；況兩造分居前
      ，上開貸款均由被上訴人償還，雖被上訴人於上訴人離家
      後即未再繼續償還貸款，致兩造分居後上訴人每月負擔1
      萬5,000元左右之貸款，然上訴人申請貸款前，應已就其
      自身經濟、財產所得、償還能力等綜合考量，且非不得與
      被上訴人溝通商量由二人共同分擔償還貸款，是上訴人此
      部分主張，尚難據以認定兩造間已存有難以維持婚姻之重
      大事由存在。
（三）上訴人復主張被上訴人未經其同意，盜用其國泰世華銀行
      信用卡，且僅繳納最低應繳金額，致其信用受有損害等語
      。惟自國泰世華銀行信用卡帳單觀之，上訴人於101年底
      即申辦該信用卡，且帳單均寄送至兩造共同居住之○○路住
      所（見本院卷第101至260頁），且兩造自103年間即共同
      居住於○○路住處乙情為上訴人所自陳（見原審卷第49頁）
      ，殊難想像上訴人於○○路住所居住期間，從未見過國泰世
      華銀行信用卡帳單；且上訴人雖主張其國泰世華銀行信用
      卡遺失，惟就其何時遺失該信用卡、如何發現信用卡遭被
      上訴人使用等事實，均未能舉證詳加說明；況上訴人發現
      信用卡遺失後亦未立即向銀行申報遺失，且上訴人於兩造
      婚姻關係存續期間曾申請信用貸款，卻就其信用卡使用情
      形、信用良善與否，均不知悉，顯與常理不合。是上訴人
      上開主張，難認可取。至上訴人主張被上訴人婚後稍有不
      順即對其大呼小叫，且兩造自104年間即無性行為云云，
      為被上訴人所否認，上訴人均未能舉證以實其說，亦難認
      可取。
（四）被上訴人辯稱兩造婚姻關係出現破綻乃肇因於上訴人與談
      子暢之外遇行為等語，並提出上訴人與談子暢於108年6月
      30日及同年7月1日之對話錄音光碟及譯文為證（見原審卷
      第147至203頁）。按民事訴訟法對於證據能力並未設有規
      定，關於涉及侵害隱私權所取得之證據是否具有證據能力
      ，應綜合考量誠信原則、憲法上基本權之保障、發現真實
      與促進訴訟之必要性等因素，衡量當事人取得證據之目的
      與手段、所欲保護之法益與所侵害法益之輕重，如認符合
      比例原則，則所取得之證據具有證據能力（最高法院109
      年度台上字第1326號判決意旨參照）。又衡諸社會現狀，
      妨害他人婚姻關係之不法行為多係隱秘為之，且往往涉及
      他方當事人隱私權之範疇，被害人之舉證極度不易，若僅
      注重隱私權之保障，將使遭受侵害之原告因舉證困難而無
      從保障其權益，故對此類事件，應合併審酌侵害隱私權之
      方式及所取得證據之性質，再適用比例原則加以衡量，使
      人權保障及個人權益保障得以受到均衡之維護。查被上訴
      人係因察覺上訴人與談子暢間行為舉止有異，始於兩造共
      同使用之臥室置放錄音筆錄音蒐證（見原審卷第131、225
      至227頁，本院卷第40頁），且非以強暴或脅迫等方式為
      之，其錄音內容僅為上訴人與談子暢之對話，就保護之法
      益與取得之手段間，尚不違反比例原則，仍得採為證據。
      故上訴人主張前揭錄音為被上訴人非法取得，侵犯其隱私
      ，應不得作為證據云云，不足為採。
（五）又自上訴人與談子暢於108年6月30日及同年7月1日之對話
      內容以觀，其中108年6月30日：上訴人：「脫掉阿」、談
      子暢：「你也脫掉阿」、上訴人：「你的肌肉真的很好看
      」、談子暢：「你的奶真的好看」、上訴人：「還有好久
      才可以抱抱你」、談子暢：「不會啦」、「我也想你」、
      上訴人：「我也想你，非常想你」、「我覺得很容易被你
      慫恿，好害羞喔」、談子暢：「就不要穿上衣」、上訴人
      ：「然後呢，好啦好啦，煩死了，你真的很煩耶」、談子
      暢：「那個MC有沒有來」、上訴人：「其實我也有點擔心
      耶，我來算一下，這樣我會生氣喔」、「我太想你，好想
      親你」、「不一樣阿，你看要是小吳沒去，甲○○就早早就
      睡了，那我們是不是早就可以好好的擁抱一下」、談子暢
      ：「那不是早就可以進廁所了」、上訴人：「對，這也是
      我的幻想中的，這個我有幻想過」、談子暢：「我硬了」
      、上訴人：「為什麼？為什麼講了那麼久的電話你現在才
      硬？」、「那為什麼現在才講？那我看一下」、談子暢：
      「我不要」、上訴人：「我剛剛給你看了，你今天沒給我
      看，你今天沒給我看阿」（見原審卷第161至173頁）。10
      8年7月1日：談子暢：「我們真的很變態，每天都要看一
      下對方裸體」、上訴人「那你可以不要，我們現在可以掛
      電話」、談子暢：「我想你」、上訴人：「我也是」、談
      子暢：「你的內褲為什麼丟在那裡」、談子暢：「因為我
      沒穿」、上訴人：「你沒穿內褲喔」、談子暢：「對」、
      上訴人：「你就隨地一丟」、談子暢：「對」、上訴人：
      「讓我看一下」、談子暢：「我好想抱你喔」、上訴人：
      「我也是，我覺得給你抱剛剛好」、談子暢：「剛剛好」
      、「想死你了」、上訴人「我都這麼想你」、談子暢：「
      我出國我們都沒有好好地抱一下」、上訴人：「我們就只
      有你回來的那一次」、談子暢：「摸你奶，讓我再看一次
      ，看一下」、上訴人：「你這樣看一下就硬」、談子暢：
      「硬了」、上訴人：「真的嗎我看、我看我看」、「真的
      耶，你那麼容易硬」（見原審卷第147至163頁）。足徵上
      訴人與談子暢進行裸體視訊通話，互訴思念之情並直言生
      理反應，堪認上訴人與談子暢間確有逾越一般男女社交行
      為之不正常往來關係，且為上訴人所不爭執（見本院卷第
      264頁）。堪認上訴人之外遇行為自已危及兩造婚姻關係
      之維繫，並動搖夫妻間誠摯之感情基礎，應為兩造婚姻關
      係發生破綻之主因。　
（六）而被上訴人得知上訴人與談子暢間外遇行為後，未能理性
      與上訴人溝通，彌補兩造婚姻之裂痕，逕自更換○○路住所
      大門遙控器，更將上訴人與談子暢之外遇行徑揭露予媒體
      ，轉貼相關新聞連結予上訴人胞兄、姊夫及友人，上訴人
      友人亦因新聞媒體報導而認出當事人為上訴人並向其詢問
      ，有通訊軟體LINE對話截圖可參（見原審卷第219至222、
      407至409頁，本院卷第61至67頁），被上訴人之行為加深
      兩造間嫌隙，致兩造夫妻感情更加疏離，為兩造婚姻關係
      發生破綻之次因。綜合上情，足徵兩造在客觀上已有難以
      繼續維持婚姻之事實，任何人處於同一境況，均已喪失維
      持婚姻希望之程度，而兩造對於難以維持婚姻事由之發生
      ，均應負責，惟上訴人於兩造婚姻關係存續中有違反夫妻
      忠誠義務之情事，可歸責之程度，顯然重於被上訴人，揆
      諸前揭說明，上訴人不得請求裁判離婚。從而，上訴人依
      民法第1052條第2項規定訴請離婚，為無理由，應予駁回
      。
五、綜上所述，上訴人依民法第1052條第2項規定，請求判決離
    婚，為無理由，不應准許。從而，原審為上訴人敗訴之判決
    ，核無不合。上訴意旨指摘原判決不當，求予廢棄改判，為
    無理由，應予駁回。
六、本件事證已臻明確，兩造其餘攻擊、防禦方法及所提證據，
    經審酌後認與判決結果不生影響，爰不予逐一論列。又上訴
    人聲請本院函詢國泰世華銀行關於上訴人有無申辦信用卡、
    帳單寄送方式等，惟縱使國泰世華銀行函覆上開事項，亦不
    足證明被上訴人有未經上訴人同意而使用其國泰世華銀行信
    用卡之事實，且不影響本件判決之結果，自無調查之必要，
    併此敘明。
七、據上論結，本件上訴為無理由，依家事事件法第51條，民事
    訴訟法第449條第1項、第78條，判決如主文。 
中　　華　　民　　國　　109 　年　　11　　月　　18　　日
                  家事法庭
　　　　　　　　　　  審判長法　官  張靜女
　　　　　　　　　　　　　  法　官  范明達
　　　　　　　　　　　　　  法　官  丁蓓蓓
正本係照原本作成。
如不服本判決，應於收受送達後20日內向本院提出上訴書狀，其
未表明上訴理由者，應於提出上訴後20日內向本院補提理由書狀
（均須按他造當事人之人數附繕本）上訴時應提出委任律師或具
有律師資格之人之委任狀；委任有律師資格者，另應附具律師資
格證書及釋明委任人與受任人有民事訴訟法第466條之1第1項但
書或第2項（詳附註）所定關係之釋明文書影本。如委任律師提
起上訴者，應一併繳納上訴審裁判費。
中　　華　　民　　國　　109 　年　　11　　月　　18　　日
  　　　　　　　　　　　　　書記官  余姿慧
附註：
民事訴訟法第466條之1（第1項、第2項）：
對於第二審判決上訴，上訴人應委任律師為訴訟代理人。但上訴
人或其法定代理人具有律師資格者，不在此限。
上訴人之配偶、三親等內之血親、二親等內之姻親，或上訴人為
法人、中央或地方機關時，其所屬專任人員具有律師資格並經法
院認為適當者，亦得為第三審訴訟代理人。